【裁判字號】    95,台上,2104
【裁判日期】    950420
【裁判案由】    違反毒品危害防制條例
【裁判全文】
最高法院刑事判決            九十五年度台上字第二一０四號
    上  訴  人  甲○○
                        台北市○○區○○街39巷50弄85號
上列上訴人因違反毒品危害防制條例案件，不服台灣高等法院中
華民國九十二年八月八日第二審判決（九十二年度上訴字第一六
二二號，起訴案號：台灣台北地方法院檢察署九十一年度偵字第
九六一號），提起上訴，本院判決如下：
    主  文
上訴駁回。
    理  由
按刑事訴訟法第三百七十七條規定，上訴於第三審法院，非以判
決違背法令為理由，不得為之。是提起第三審上訴，應以原判決
違背法令為理由，係屬法定要件。如果上訴理由狀並未依據卷內
訴訟資料，具體指摘原判決不適用何種法則或如何適用不當，或
所指摘原判決違法情事，顯與法律規定得為第三審上訴理由之違
法情形，不相適合時，均應認其上訴為違背法律上之程式，予以
駁回。本件上訴人甲○○上訴意旨略稱：(一)原判決以上訴人以安
非他命與林坤玉之易利信手機互易；但林坤玉於偵查中證稱：「
我手機給你，你安非他命分一點給我，我有跟他分一點點」等語
，足見以手機互換毒品，非上訴人之意思。且證人陳宏興於偵查
中證稱：「我到現場，係在向林坤玉購買手機」，益證上訴人無
以毒品換手機之情。證人即查獲本案之警員謝政安、林光志雖證
稱：手機係在屋內所查獲；但其二人就現場進入情況及查獲過程
之供述互不一致，是林坤玉所供上情，是否真實尚有未明，原審
未加調查釐清，自有未合。(二)上訴人與林坤玉為朋友關係，上訴
人分贈些許安非他命供林坤玉施用，尚與販賣之行為有別。原審
對於上訴人有無不法營利之意圖，而該當於該罪之構成事實未加
查證、說明併有可議云云。查原審引用第一審判決，認定上訴人
明知安非他命類係毒品危害防制條例所列之第二級毒品，不得非
法持有、販賣，於民國九十一年一月二日上午某時，在台北市○
○區○○路二段九號（和平市場）二樓隔間內，與林坤玉、黃美
珠及陳宏興等人同在該處施用安非他命（其等施用毒品部分由檢
察官另案處理）。嗣上訴人因其行動電話故障，明知林坤玉所持
有之易利信牌行動電話係拾得之贓物，竟意圖營利，將其所有之
安非他命一包（淨重０‧一一公克）售與林坤玉，林坤玉則以價
值約新台幣（下同）三千五百元之行動電話為互換，而於雙方交
易完成後之同日上午九時三十分許為埋伏之警員查獲，並於林坤
玉褲袋內扣得其向上訴人購得而以佰元紙鈔包裝之安非他命一包
、上訴人所有之安非他命四包（總淨重五‧００公克）、易利信
牌行動電話一支（已發還被害人簡偉民）等情，係依憑上訴人於
警詢中所供：其以安非他命換取林坤玉之手機，林坤玉說隨便我
給多少，因我的電話壞了一支，故以安非他命換取手機，核與證
人林坤玉於警詢中證述：編號安非他命一小包是甲○○所給予
，我用撿來之易利信手機與上訴人互換毒品等語相符。復有警方
自林坤玉查扣得向上訴人購得而以佰元紙鈔包裝之晶狀物一包，
上開晶狀物檢出第二級毒品甲基安非他命成分，亦有台北市政府
警察局鑑驗通知書一紙足憑。第一審法院並勘驗上訴人於警詢及
證人林坤玉於偵查中之供述，確認上開供述為真實，有勘驗筆錄
等證據，資以證明上訴人有販賣第二級毒品之事實，因認第一審
法院依刑法第五十九條之規定，論處上訴人販賣第二級毒品，酌
處有期徒刑年拾月，已敘明其所憑之證據及認定之理由，並以
上訴人所辯：林坤玉本欲贈送上開手機予上訴人，嗣陳宏興看到
手機，即行取去，該手機亦在陳宏興身上扣得，是上開手機與上
訴人無關，及警詢筆錄之記載並不實在云云，如何不足採信，於
理由中詳加說明與指駁，並說明陳宏興於偵查中所證：「我本來
要向他買（手機），後來他就送給我」等語，核與林坤玉所供其
以手機與上訴人互換毒品之情不符，上開手機非從陳宏興身上搜
獲，已據證人即查獲之警員謝政安、林光志證述綦詳；是陳宏興
上開供述為無可採等語甚詳，從形式上觀察，並無違背法令之情
形存在。次按林坤玉之手機與上訴人之毒品互易之有償行為，則
互易之話語究為何人所提出，與犯罪之成立不生影響。第一審法
院於理由一、(六)亦說明上訴人販賣第二級毒品之營利意圖所憑之
依據。且上訴人於警詢中已供承其所有之安非他命，係以新台幣
（下同）五千元之代價向綽號「阿宏」購得，重量約五、六公克
等語（見偵查卷第八頁），上訴人以淨重０‧一一公克之安非他
命與林坤玉價值約三千五百元之手機互易，顯有營利之意圖至明
。上訴意旨徒就原審採證認事職權之適法行使，及原判決已說明
之事項，任意指摘，核與法律規定得為第三審上訴理由之違法情
形，不相適合。其就上訴人販賣第二級毒品部分之上訴為違背法
律上之程式，應予駁回。又按刑事訴訟法第三百七十六條所列各
罪之案件，經第二審法院判決者，不得上訴於第三審法院，法有
明文。本件上訴人所犯故買贓物罪，原審係依刑法第三百四十九
條第二項論罪，核屬刑事訴訟法第三百七十六條第七款之案件，
既經第二審判決，自不得上訴於第三審法院，而上開故買贓物與
販賣第二級毒品罪之重罪部分，為一行為觸犯數罪名之想像競合
犯，為裁判上一罪，但其所犯販賣第二級毒品罪之重罪部分之上
訴為不合法，由本院從程序上予以駁回，對於輕罪之故買贓物，
亦無從適用審判不可分原則，為實體上審判，上訴人就輕罪部分
一併提起上訴，顯為法所不許，應予駁回。
據上論結，應依刑事訴訟法第三百九十五條前段，判決如主文。
中    華    民    國  九十五  年    四    月   二十   日
                      最高法院刑事第五庭
                          審判長法官  莊  登  照
                                法官  洪  明  輝
                                法官  黃  一  鑫
                                法官  林  秀  夫
                                法官  吳      燦
      本件正本證明與原本無異
                                      書  記  官
中    華    民    國  九十五  年    四    月  二十六  日
                                                      J


司法院資訊處製作；財團法人民間司法改革基金會備份。
